【裁判字號】    97,訴,241
【裁判日期】    970509
【裁判案由】    妨害自由等
【裁判全文】
臺灣桃園地方法院刑事判決               97年度訴字第241號
公  訴  人  臺灣桃園地方法院檢察署檢察官
被      告  丙○○
                    （現於臺灣桃園看守所羈押中）
上列被告因違反入出國及移民法等案件，經檢察官提起公訴（96
年度偵字第30803 號、第30804 號），被告於本院準備程序時，
就被訴事實為有罪之陳述，經告知簡式審判程序之旨，並聽取當
事人之意見後，由本院合議庭裁定由受命法官獨任進行簡式審判
程序審理，判決如下︰
    主  文
丙○○共同未經許可入國，處有期徒刑月，減為有期徒刑壹月
又拾伍日；又乘他人急迫貸以金錢，而取得與原本顯不相當之重
利，處有期徒刑捌月。應執行有期徒刑玖月。
    事  實
一、丙○○係大陸地區福建省人，明知欲入境臺灣，應向內政部
    警政署入出境管理局（現為內政部入出國移民署）申請許可
    ，竟因為求能至臺灣工作，即與真實姓名年籍不詳之偷渡集
    團成員，基於未經許可入國之犯意聯絡，由丙○○交付約新
    臺幣（下同）100,000 元之代價後，於民國91年10月間某日
    ，搭乘偷渡集團成員所安排之不詳漁船，自大陸地區福建省
    平潭縣出發，而以此偷渡方式，未經許可由臺灣新竹地區不
    詳海域進入臺灣境內。
二、丙○○偷渡來臺後，先前往臺中縣梨山地區，後再因故轉至
    桃園縣復興鄉華陵村，並於該處靠替他人之果園施肥或清掃
    民宿等零工為生，每日薪資約為1,500 元，而定居於該處。
    丙○○因知其為偷渡來臺人士，無法於銀行開立帳戶以儲蓄
    其之工作所得，竟另基於乘他人急迫貸以金錢，而取得與原
    本顯不相當之集合犯意，(一)於如附表所示時間，在桃園縣復
    興中巴陵地區某處，乘甲○○經營山莊急需用錢之際，約定
    利率為每月10分（即週年利率120%），並採利息先扣之方式
    ，將如附表所示之金額扣除利息後，貸予甲○○，甲○○則
    需提供支票等物作為擔保，合計共29次，而甲○○嗣後均有
    按期還款；(二)再於96年3 月初某日，在桃園縣復興鄉巴陵50
    之2 號住處，乘乙○○需錢急迫之際，貸款150,000 元予乙○○，惟先扣除當月利率30分（即週年利率360%）之45,000
    元利息後，實際上僅交付予乙○○105,000 元；(三)復於96年
    4 月初某日，又乘乙○○經營山莊急需用錢之際，貸款500,
    000 元予乙○○，惟於扣除約定之利息217,400 元及前次借
    款本金150,000 元後，僅交予乙○○132,600 元，並自同年
    5 月至7 月間，再按月收取每月利率30分之利息150,000 元
    ，共450,000 元之與原本顯不相當之重利。嗣因不詳人士向
    臺灣桃園地方法院檢察署提出暱名檢舉，始知悉上情。
三、案經法務部調查局桃園縣調查站、桃園縣政府警察局大溪分
    局報請臺灣桃園地方法院檢察署檢察官偵查後提起公訴。
    理  由
一、上開犯罪事實，業據被告丙○○於本院審理中坦承不諱，核
    與被害人甲○○及乙○○於警詢中陳述及偵查中證述之渠等
    向被告貸款遭收取與原本顯不相當利息等情相符，復有甲○○製作之借款字條明細及被告入出境資料附卷可稽，堪認被
    告自白與事實相符而值採信，是本件事證明確，被告犯行洵
    堪認定，應依法論科。
二、按被告丙○○於為上開部分犯行後，刑法部分條文業經修正
    公布，並於95年7 月1 日施行。修正後刑法第2 條第1 項之
    規定，係規範行為後法律變更所生新舊法律比較適用之準據
    法，於修正後刑法施行後，應適用新法第2 條第1 項規定之
    從舊從輕之原則為比較，適用最有利於行為人之法律。比較
    時應就罪刑有關之共犯、未遂犯、想像競合犯、牽連犯、連
    續犯、結合犯，以及累犯加重、自首減輕暨其他法定加減原
    因（如身分加減）與加減例等一切情形，綜其全部罪刑之結
    果而為比較（最高法院95年度第8 次刑事庭會議決議參照）
    。又如涉及裁量權行使者，須於裁量行使時，方有比較適用
    問題，如易科罰金、易服勞役、緩刑及保安處分之宣告等。
    故前述一般綜合罪刑之結果而為比較，以決定罪刑之適用時
    ，不就易科罰金等列為比較，必須已決定為緩刑、保安處分
    之宣告，所處之刑得易科罰金或易服勞役時，始就各該緩刑
    等部分決定其適用標準，此部分得予割裂適用，是為例外。
    就易科罰金、易服勞役而言，則應依修正後刑法第2 條第 1
    項規定，分別適用最有利於行為人之法律（最高法院95年度
    臺上字第5125、5343、6171號判決意旨參照）。經查：
    (一)關於法定罰金刑最低度部分：修正前刑法第33條第5 款規
      定為銀元1 元（並依罰金罰鍰提高標準條例第1 條前段規
      定提高10倍後，折算為新臺幣30元）以上，修正後刑法第
      33條第5 款則修正為新臺幣1,000 元以上，以百元計算，
      自以行為時之法律有利於被告。
    (二)關於共犯部分：修法前刑法第28條係規定：「二人以上共
      同實施犯罪之行為者，皆為正犯」；而新法修正施行後，
      將「實施」改為「實行」，而成為：「二人以上共同實行
      犯罪之行為者，皆為正犯」。其修正理由係為釐清陰謀共
      同正犯、預備共同正犯、共謀共同正犯是否合乎本條規定
      之正犯要件，而本件被告既與不詳偷渡集團成員間有犯意
      聯絡及行為分擔，即屬實行犯罪行為之正犯，不論依修正
      前、後之規定，皆屬共同正犯，故修正後之規定並無較有
      利於被告。
    (三)綜上所述，本件應依修正後刑法第2 條第1 項前段，適用
      修正前刑法之規定。
三、核被告丙○○所為，係犯入出國及移民法第54條之未經許可
    入國罪及刑法第344 條之重利罪。被告與不詳之偷渡集團成
    員間，就未經許可入國罪部分有犯意聯絡及行為分擔，為共
    同正犯。又按刑事法若干犯罪行為態樣，本質上原具有反覆
    性、延續實行之特徵，立法時予以特別歸類，定為犯罪構成
    要件之行為要素，則行為人基於概括之目的，在接近之時間
    ，持續實行之複次行為，倘依社會一般通念，客觀上認為符
    合一個反覆、延續性的行為觀念者，於刑法之評價上，應僅
    認成立一罪。本件被告自95年7 月31日起即基於重利之犯意
    ，至96年9 月10日止，基於集合之目的，於緊接時間內反覆
    貸款與甲○○、乙○○，並取得與原本顯不相當之重利，依
    照一般社會通念，客觀上應評價為一個反覆性、延續性之犯
    罪行為，在刑法的評價上應認為係一罪。被告所犯上開二罪
    間，犯意各別、行為互殊，應予分論併罰。爰審酌被告為求
    入境我國，竟不尋正當管道，反卻以偷渡方式為之，更於入
    境我國後不思正途，乘他人急迫之際貸以金錢，進而取得與
    原本顯不相當之重利，行為實不足取，並兼衡其因重利行為
    所獲得之不法利益數額，及於犯後坦承犯行，態度尚可等一
    切情狀，分別量處如主文所示之刑。
四、末查，被告所犯上開未經許可入國罪之時間，係在96年4 月
    24日以前，且合於中華民國九十六年罪犯減刑條例所規定之
    減刑條件，爰依該條例之規定，減其刑期之2 分之1 為有期
    徒刑1 月又15日，並依同條例第11條之規定，就此部分已減
    得之刑與其餘部分不應減刑之罪所處之刑，定其應執行之刑
    。公訴人雖對被告具體求予量處應執行刑有期徒刑1 年6 月
    ，惟本院衡酌本案之犯罪情節及犯罪所生危害後，認此等刑
    度已足對被告收懲戒之效，故認公訴人前開具體求刑稍嫌過
    重，併予敘明。
據上論斷，應依刑事訴訟法第273 條之1 第1 項、第299 條第 1
項前段，入出國及移民法第54條、刑法第2 條第1 項前段、第11
條、第344 條，修正前刑法第28條、第51條第5 款，刑法施行法
第1 條之1 第1 項、第2 項前段，中華民國九十六年罪犯減刑條
例第2 條第1 項第3 款、第7 條、第11條，判決如主文。
本案經檢察官董良造到庭執行職務。
中    華    民    國    97    年     5    月     9    日
                        刑事第十庭    法  官    蘇昌澤
以上正本證明與原本無異。
如不服本判決，應於判決送達後10日內向本院提出上訴狀（應附
繕本），其未敘述上訴理由者，應於上訴期間屆滿後20日內補提
理由書狀於本院，上訴於臺灣高等法院。
                                      書記官    田宜芳
中    華    民    國    97    年    5     月    15    日
附錄論罪科刑依據之法條：
入出國及移民法第54條
未經許可入國或受禁止出國處分而出國者，處三年以下有期徒刑
、拘役或科或併科新臺幣九萬元以下罰金。
中華民國刑法第344 條（重利罪）
乘他人急迫、輕率或無經驗貸以金錢或其他物品，而取得與原本
顯不相當之重利者，處1 年以下有期徒刑、拘役或科或併科1 千
元以下罰金。
附表：
┌──┬────┬─────┬──┬────┬─────┐
│編號│借貸日期│ 借貸金額 │編號│借貸日期│ 借貸金額 │
│    │        │（新臺幣）│    │        │（新臺幣）│
├──┼────┼─────┼──┼────┼─────┤
│ 一 │ 950731 │ 200,000元│十六│ 960616 │ 200,000元│
├──┼────┼─────┼──┼────┼─────┤
│ 二 │ 950805 │ 100,000元│十七│ 960627 │ 260,000元│
├──┼────┼─────┼──┼────┼─────┤
│ 三 │ 951215 │ 150,000元│十八│ 960630 │  50,000元│
├──┼────┼─────┼──┼────┼─────┤
│ 四 │ 951225 │ 200,000元│十九│ 960713 │ 150,000元│
├──┼────┼─────┼──┼────┼─────┤
│ 五 │ 960225 │ 160,000元│二十│ 960720 │ 300,000元│
├──┼────┼─────┼──┼────┼─────┤
│ 六 │ 960228 │ 200,000元│二一│ 960727 │ 100,000元│
├──┼────┼─────┼──┼────┼─────┤
│ 七 │ 960307 │  60,000元│二二│ 960727 │ 260,000元│
├──┼────┼─────┼──┼────┼─────┤
│ 八 │ 960331 │ 100,000元│二三│ 960731 │ 200,000元│
├──┼────┼─────┼──┼────┼─────┤
│ 九 │ 960407 │ 300,000元│二四│ 960810 │ 300,000元│
├──┼────┼─────┼──┼────┼─────┤
│ 十 │ 960410 │ 300,000元│二五│ 960815 │ 300,000元│
├──┼────┼─────┼──┼────┼─────┤
│十一│ 960420 │ 300,000元│二六│ 960820 │ 200,000元│
├──┼────┼─────┼──┼────┼─────┤
│十二│ 960506 │ 200,000元│二七│ 960825 │ 100,000元│
├──┼────┼─────┼──┼────┼─────┤
│十三│ 960515 │  60,000元│二八│ 960831 │ 100,000元│
├──┼────┼─────┼──┼────┼─────┤
│十四│ 960607 │ 200,000元│二九│ 960910 │ 200,000元│
├──┼────┼─────┼──┴────┴─────┤
│十五│ 960610 │ 100,000元│                          │
└──┴────┴─────┴─────────────┘


司法院資訊處製作；財團法人民間司法改革基金會備份。
